臺灣高等法院刑事裁定               100年度交抗字第1643號
                                                第1647號
                                                第1648號
抗  告  人  黃慶章
即受處分人
上列抗告人因違反道路交通管理處罰條例案件，不服臺灣士林地
方法院中華民國100年11月18日裁定（100年度交聲字第1012、第
1013號、第1014號），提起抗告，本院裁定如下：
    主  文
抗告駁回。
    理  由
一、本件抗告意旨略以：抗告人黃慶章所有CG-2942 號自用小客
    車，遭詹榮益轉交不明人士使用，因此所生之交通罰款應由
    詹榮益負擔，且抗告人於舉發前已遷址，原裁定不依新事證
    審理，顯違反行政程序法云云。
二、按受處分人不服道路交通管理處罰條例第8 條所定主管機關
    所為之處罰，得於接到裁決書之翌日起20日內，向管轄地方
    法院聲明異議，道路交通管理處罰條例第87條第1 項定有明
    文。又依道路交通管理處罰條例第87條規定向法院聲明異議
    之期間，自裁決送達之翌日起算，並得依法扣除在途期間及
    聲請回復原狀；聲明異議，應以司法狀紙，敘述異議之理由
    ，提出於原處分機關為之；而交通法庭認聲明異議不合法律
    上之程式或其異議權已經喪失者，應以裁定駁回之；但其不
    合法律上之程式可補正者，應先定期命為補正，逾期不補正
    者，即予駁回，道路交通事件處理辦法第11條、第12條前段
    、第17條分別定有明文。復依違反道路交通管理事件統一裁
    罰基準及處理細則第5 條規定，處理違反道路交通管理事件
    ，有關文書送達之程序，依行政程序法之規定。再按送達，
    於應受送達人之住居所、事務所或營業所為之；又於應送達
    處所不獲會晤應受送達人時，得將文書付與有辨別事理能力
    之同居人、受雇人或應送達處所之接收郵件人員；送達不能
    依前2 條規定為之者，得將文書寄存送達地之地方自治或警
    察機關，並作送達通知書2 份，1 份黏貼於應受送達人住居
    所、事務所、營業所或其就業處所門首，另1 份交由鄰居轉
    交或置於該送達處所信箱或其他適當位置，以為送達；前項
    情形，由郵政機關為送達者，得將文書寄存於送達地之郵政
    機關，行政程序法第72條第1 項前段、第73條第1 項及第74
    條第1 項、第2 項分別定有明文。另按訴訟文書之寄存送達
    ，民事訴訟法第138 條第2 項及行政訴訟法第73條第3 項均
    規定自寄存之日起經10日發生效力，此因受送達人未必能即
    時領取訴訟文書而知悉其內容，故特設此規定以保障其權益
    ；行政程序法雖未有如前述之規定，但基於保障應受送達人
    權益之同一理由，解釋上應認為有上開規定之類推適用。
三、經查：
（一）按抗告人即受處分人黃慶章自民國（下同）90年5 月31日
      遷入其戶籍地即臺北市○○區○○路3段70巷115號4 樓（
      下稱系爭地址），至今均未遷移他址之事實，有受處分人
      聲明異議狀及其全戶戶籍資料查詢結果各1 份附卷可稽（
      見台灣台中地方法院100年交聲字第2704號卷第3頁、第43
      頁）。而本件原處分機關於96年7 月31日、95年11月20日
      、96年8 月10日所為之中監違字第裁60-BD0000000號、第
      裁60-BD0000000號、第裁60-BC0000000號之各該裁決書，
      均係按系爭地址寄送，因未獲會晤受處分人本人亦無受領
      文書之同居人、受雇人或應受送達處所接收郵件人員，已
      分別於96年8 月3日、95年11月24日、96年8月20日將文書
      寄存於內湖康寧郵局，有該所送達證書3 紙附卷可憑（同
      上卷第30至32頁）。依上說明，於寄存送達日起加計10日
      ，即分別於96年8 月13日、95年12月4日、96年8月30日發
      生寄存送達之效力。準此，自上開日期起算之翌日起算20
      日，加計法定在途期間，上開最後發生寄存送達效力之裁
      決書，其法定聲明異議期間至遲亦已於96年9 月28日屆滿
      。惟受處分人遲至100年7月27日始向原處分機關提出聲明
      異議狀，此有聲明異議狀上載之總收文章可明（同上卷第
      3 頁），顯見受處分人提起本件聲明異議顯已逾法定20日
      之聲明異議期間。
（二）次按道路交通管理處罰條例第87條第1 項所定之20日聲明
      異議期間，為法定不變期間，屬交通異議事件之程序規定
      ，為聲明異議之合法要件之一，受處分人之聲明異議須合
      於此程序規定，法院始得受理而為實體審查，此即「先程
      序後實體」之法理，原審法院因被告之聲明異議逾期，裁
      定駁回其異議，核無違誤。受處分人之抗告理由係就實體
      事項提出爭執，然其於原審之聲明異議既不合法定程序，
      已無從為實體事項之論究，其抗告為無理由，應予駁回。
四、據上論結，應依道路交通事件處理辦法第25條，刑事訴訟法
    第412條，裁定如主文。
中    華    民    國   100    年    12    月    29    日
                  刑事第八庭    審判長法  官  林恆吉
                                      法  官  黃斯偉
                                      法  官  劉嶽承
以上正本證明與原本無異。
不得再抗告。
                                      書記官  何仁崴
中    華    民    國   100    年    12    月    29    日